【裁判字號】    90,上訴,975
【裁判日期】    900802
【裁判案由】    貪污治罪條例
【裁判全文】
臺灣高等法院臺中分院刑事判決                      九十年度上訴字第九七五號
    上  訴  人  臺灣臺中地方法院檢察署檢察官
    上  訴  人
    即  被  告  乙○○
    被      告  丙○○
    共      同
    選任辯護人  游琦俊
右上訴人因貪污治罪條例案件，不服臺灣臺中地方法院八十九年度訴字第二六九七號
中華民國九十年四月十二日第一審判決（起訴案號：臺灣臺中地方法院檢察署八十八
年度偵字第二二五六五號），提起上訴，本院判決如左：
      主  文
上訴駁回。
      事實及理由
一、本案經本院審理結果，認第一審判決關於被告乙○○部分，認事用法及量刑均無
    不當；關於被告丙○○部分，以其犯罪不能證明，諭知無罪之判決，亦無不合，
    應予維持，並引用第一審判決書記載之事實、證據及理由（如附件）。
二、檢察官上訴意旨略以：本件被告乙○○利用其職務，明知共同被告丙○○所承作
    之作和平鄉○○段第二一五地號農地，係向梨山村民蔡長管承租，並種植梨樹，
    而該農地上僅搭蓋簡易寮舍作為居所，並未取得合法房屋證明文件及接水證件，
    亦明知被告丙○○申請安裝用水設備之目的，除些許係作日常生活使用外，主要
    係作為梨樹灌溉使用，故依規定無法申辦自來水用水設備安裝，二人竟共同基於
    可免費使用自來水之不法犯意，利用該農地鄰接之松茂產業道路整修，由梨山分
    所進行自來水管線維護之機會，未經申請核准，即擅自埋設（安裝）自來水設備
    管線，接引自來水入丙○○居住寮舍之儲水塔，供丙○○免費使用，並藉以向丙
    ○○索取新臺幣（下同）二萬元價款，作為裝設之費用。累計乙○○、丙○○共
    同竊取自來水約六萬餘元。且被告乙○○、丙○○為掩飾其前揭行為，復擅自安
    裝自來水公司報廢之圓讀式逾齡水錶，持續竊取自來水使用。是以本件被告乙○
    ○之部分，核與「必須犯罪另有特殊之原因與環境等等，在客觀上足以引起一般
    同情，認為即予宣告法定低度刑期尤嫌過重者，始有其適用」之要件不符。且被
    告所竊水之金額應為六萬餘元，而非原審依其平均用水量所計算出之五萬元以下
    之金額。被告丙○○、乙○○二人竟共同基於可免費使用自來水之不法犯意，持
    續竊取自來水使用，其有竊水之故意，且與被告乙○○有犯意之聯絡等情。上訴
    人即被告（以下稱被告）乙○○上訴意旨略以：伊純粹是幫忙，沒有犯罪的意思
    云云。
三、本件除原審已經論述明確之部分，業經本院予以引用，不再贅述外，應予補充說
    明者為：本件被告丙○○在未經合法申裝水錶前，使用自來水的時間，係自八十
    七年六月起，至八十七年八月三十一日被查獲為止，業據被告丙○○於偵查中供
    明在卷（見偵查卷第五十七頁背面），復有臺灣省自來水公司用水實地調查表及
    追償水費合計單附卷可稽。雖該追償水費合計單記載應追償之水費合計為六萬七
    千二百六十八元，惟據證人潘宣濟於原審證稱：係每日按八個小時計算，算三個
    月，根據調查表算出基數為一八六○，乘上三個月，總共六七二六八元等語。故
    自來水公司所核算之金額，應具有違約懲罰性質，以每日按八小時計算，才會達
    到三個月六萬七千二百六十八元。實際上，被告丙○○用水之費用，應以其使用
    之度數為準，始合常情。依被告丙○○於原審所提出之水費單觀之，其八十九年
    六月份水費為一八二八元、八十九年八月份水費為四○二九元、八十九年十月份
    水費為一八七四元、八十九年十二月份水費為四二三九元，以自來水公司收費係
    二個月收一次計算，平均每月水費為一四九六元，三個月為四四八八元，故原審
    事實認定用水費為四千四百八十八元，並無不合（原判決第四頁第一行記載：計
    算其平均每月用水水費為四千四百八十八元，應屬誤寫，應更正為：計算其三個
    月用水水費為四千四百八十八元）。又縱然以被告丙○○所提出之水費單中之最
    高水費四二三九元計算，其每月平均最高水費為二一一九元，三個月合計亦不過
    為六三五八元（以上數字，小數點以下均不算入），仍在貪污治罪條例第十二條
    第一項所定之新台幣五萬元以下，原審據以減輕其刑，並無不合。至於原審對於
    被告乙○○適用刑法第五十九條酌減其刑，及對於被告丙○○諭知無罪部分，已
    於判決中分別詳細敘明其酌減及認定無罪之理由，原判決認事用法，均屬適當，
    對於被告乙○○之量刑，亦屬妥適。檢察官上訴指稱：被告竊水之金額應為六萬
    餘元，及原判決對於被告乙○○酌減其刑不當，被告丙○○有竊水之故意，與被
    告乙○○友犯意之聯絡等情，尚非可採；被告乙○○上訴仍執前詞，否認犯罪，
    亦不足採。綜上所述，本件檢察官及被告乙○○之上訴，均無理由，均應予以駁
    回。
四、據上論斷，應依刑事訴訟法第三百七十三條、第三百六十八條，判決如主文。
本案經檢察官甲○○到庭執行職務。
中      華      民      國      九十       年     八      月     二     日
                                臺灣高等法院臺中分院刑事第五庭
                                      審判長法  官  郭  同  奇
                                            法  官  胡  森  田
                                            法  官  姚  勳  昌
右正本證明與原本無異。
檢察官及被告乙○○得上訴。
被告丙○○不得上訴。
如不服本判決應於收受送達後十日內向本院提出上訴書狀，其未述上訴之理由者並
得於提起上訴後十日內向本院補提理由書（均須按他造當事人之人數附繕本）。
                                            書記官  康  孝  慈
中      華      民      國      九十       年     八      月     二     日
    Ｒ


司法院資訊處製作；財團法人民間司法改革基金會備份。
